最高法院刑事判決　　　　　　　　　 110年度台上字第5542號
上　訴　人　吳奕淳



上列上訴人因妨害性自主等罪案件，不服臺灣高等法院中華民國
110 年7 月28日第二審判決（110 年度侵上訴字第123 號，起訴
案號：臺灣新北地方檢察署109 年度偵緝字第2823、2824號，10
9 年度偵字第33896 、35287 、37907 號），由其在原審之選任
辯護人陳以儒律師代理提起上訴，本院判決如下：
    主  文
上訴駁回。
    理  由
一、按刑事訴訟法第377 條規定，上訴於第三審法院，非以判決
    違背法令為理由，不得為之。是提起第三審上訴，應以原判
    決違背法令為理由，係屬法定要件。如果上訴理由書狀並未
    依據卷內訴訟資料，具體指摘原判決不適用何種法則或如何
    適用不當，或所指摘原判決違法情事，顯與法律規定得為第
    三審上訴理由之違法情形不相適合時，均應認其上訴為不合
    法律上之程式，予以駁回。
二、本件原判決認定上訴人吳奕淳有如其事實欄一之㈠至㈨所載
    14犯行，因而維持第一審論處其對未滿十四歲之男子犯強制
    性交1 罪、對未滿十四歲之男子犯強制性交未遂1 罪、成年
    人故意對少年犯強制性交3 罪、成年人故意對少年犯強制性
    交未遂1 罪、對未滿十四歲之男子犯強制猥褻4 罪、成年人
    故意對少年犯乘機猥褻2 罪，以及對於十四歲以上未滿十六
    歲之男子為性交2 罪之科刑判決，而駁回檢察官在第二審之
    上訴，已載敘其調查取捨證據之結果及憑以認定各該犯罪事
    實之心證理由，就上訴人承認有本件上開被訴犯行，何以均
    與事實相符而為可採，亦依調查所得證據予以論述及說明，
    核其所為之論斷，俱與卷內資料相符，從形式上觀察，原判
    決並無足以影響其判決結果之違背法令情形存在。
三、上訴人上訴意旨略稱：其於原審審判期日已坦承全部犯行，
    乃原判決未適用刑法第59條之規定酌減其刑，對上訴人之量
    刑及所定之應執行刑均明顯過苛云云。
四、關於刑之量定，係實體法賦予法院得依職權裁量之事項，苟
    於量刑時，已以行為人之責任為基礎，審酌刑法第57條各款
    所列事項而未逾越法律所規定之範圍，或濫用其權限，即不
    得任意指摘為違法，而據以為第三審上訴之適法理由。又刑
    法第59條之酌量減輕其刑，必於犯罪之情狀顯可憫恕，認科
    以最低度刑仍嫌過重者，始有其適用。而是否適用刑法第59
    條規定酌量減輕其刑，亦係實體法上賦予法院於符合法定要
    件之情形下，得依職權裁量之事項。再按數罪併罰如何定其
    應執行刑，應由法院視個案具體情節之不同，以其各罪所宣
    告之刑為基礎，本其自由裁量之職權，依刑法第51條所定方
    法為之。刑法第221 條第1 項強制性交罪之法定本刑為3 年
    以上10年以下有期徒刑，同法第222 條第1 項第2 款對未滿
    十四歲之男女犯強制性交罪之法定本刑為7 年以上有期徒刑
    ，同法第224 條強制猥褻罪之法定本刑為6 月以上5 年以下
    有期徒刑，同法第224 條之1 對未滿十四歲之男女犯強制猥
    褻罪之法定本刑為3 年以上10年以下有期徒刑，同法第225
    條第2 項乘機猥褻罪之法定本刑為6 月以上5 年以下有期徒
    刑，同法第227 條第3 項對於十四歲以上未滿十六歲之男子
    為性交罪之法定本刑為7 年以下有期徒刑。原審審酌第一審
    依前揭規定，就上訴人本件所犯關於成年人故意對少年犯強
    制性交共3 罪、成年人故意對少年犯強制性交未遂1 罪、成
    年人故意對少年犯乘機猥褻共2 罪部分，皆依兒童及少年福
    利與權益保障法第112 條第1 項前段規定加重其刑，其中成
    年人故意對少年犯強制性交未遂罪部分再依未遂犯規定減輕
    其刑；對於未滿十四歲男子犯強制性交未遂罪亦依未遂犯規
    定減輕其刑，均已依刑法第57條各款所列事項，審酌上訴人
    之一切犯罪情狀後，詳細說明第一審判決分別量處上訴人如
    其附表一所示之刑，並就其附表一編號1 至7 、9 所示12罪
    部分定其應執行刑為有期徒刑12年，同附表編號8 所示2 罪
    部分定其應執行刑為有期徒刑6 月（此部分得易服社會勞動
    ），均未逾法定刑度，亦無量刑顯然過重或違反公平、比例
    及罪刑相當原則之情形，因而維持第一審對於上訴人量刑之
    諭知及所定應執行刑之宣告，而駁回檢察官在第二審之上訴
    （主張第一審對上訴人之量刑過輕）。並敘明依據上訴人本
    件之犯罪次數、手段、情節、迄未予被害人和解，與於警詢
    時、偵查中及第一審曾推諉罪責之犯罪後態度，衡諸其犯罪
    時之情境，並無足以令人憫恤寬恕之處，因而不適用刑法第
    59條規定酌減其刑，已於理由內論敘甚詳（見原判決第12頁
    第15行至第13頁第11行）。此乃事實審法院量刑職權之適法
    行使，並未逾越法律所規定之範圍，或濫用其量刑權限，自
    不得執此指摘原判決違法。上訴意旨關於原審量刑之指摘，
    無非係對原判決適法裁量且已明確論斷說明之事項及屬原審
    裁量職權之適法行使，徒憑己見，任意指摘，並非適法之第
    三審上訴理由。
五、依首揭規定及說明，本件上訴人之上訴均不合法律上之程式
    ，應併予駁回。
據上論結，應依刑事訴訟法第395 條前段，判決如主文。
中    華    民    國   110    年    10    月    28    日
                  刑事第一庭審判長法  官  郭  毓  洲  
                                  法  官  林  英  志  
                                  法  官  林  靜  芬  
                                  法  官  蔡  憲  德  
                                  法  官  周  盈  文  
本件正本證明與原本無異
                                  書記官
中    華    民    國   110    年    11    月    3     日